【裁判字號】    98,交聲,932
【裁判日期】    980922
【裁判案由】    聲明異議
【裁判全文】
臺灣臺南地方法院交通事件裁定         98年度交聲字第932號
移送機關    交通部公路總局嘉義區監理所臺南監理站
受處分人    甲○○
上列受處分人因違反道路交通管理處罰條例案件，對於交通部公
路總局嘉義區監理所臺南監理站民國98年7月29日所為之裁決處
分（處分案號：嘉監南字第裁74-1G0000000號），聲明異議，本
院裁定如下：
    主  文
原處分撤銷。
甲○○不罰。
    理  由
一、原處分意旨略以：受處分人即異議人甲○○（下稱異議人）
    ，所有之車牌號號4425-JF號自用一般小客車，於民國（下
    同）97年7月20日16時6分許，在臺中市市○○○路與惠中路
    路口及朝富路路口間之路段，於道路收費停車處所停車不依
    規定繳費，經催繳後仍未據依期繳款，臺中市政府（下稱舉
    發機關）故予以製單舉發，嗣原處分機關即交通部公路總嘉
    義區監理所臺南監理站以其違規事證明確，依照道路交通管
    理處罰條例第56條第2項之規定，裁處異議人罰鍰新臺幣（
    下同）300元。
二、異議意旨略以：異議人已於93年6月27日將上開車輛典當於
    第八號當鋪，且異議人因違反動產擔保交易法案件遭法院判
    處3個月徒刑。而異議人前因上開車輛違規，均提起聲明異
    議，嗣經臺南地方法院以96年度交聲字第132號、第223 號
    裁定撤銷原處分在案，因此本件處分顯有錯誤，為此提起聲
    明異議，請求撤銷原處分。
三、按汽車駕駛人在道路收費停車處所停車，未依規定繳費，主
    管機關應書面通知駕駛人於7日內補繳，並收取必要之工本
    費用，逾期再不繳納，處新臺幣300元罰鍰。道路交通處罰
    條例第56條第2項定有明文。次按道路交通管理處罰條例第
    7條之2、同條例第85條第1項及違反道路交通管理事件統一
    裁罰基準及處理細則第36條之規定，如係逕行舉發之情形，
    應按已查明之資料，由舉發機關送達被通知人即汽車所有人
    ，再由汽車所有人依通知單之應到案日期前到案，並告知違
    規駕駛人之姓名等資料，處罰機關應另行通知違規駕駛人到
    案依法處理，逾應到案日期，處罰機關始得依上揭規定處罰
    該汽車所有人。換言之，對於違反道路交通管理處罰條例行
    為之處罰，原則上應處罰汽車駕駛人，而例外如有應可歸責
    於車輛所有人之情形下，始得處罰車輛所有人。然上開所指
    之「汽車所有人」，並非專指車籍資料上所登記之車主，而
    係指該車輛於違規當時之真正所有權人，蓋車籍資料僅係監
    理機關對於車輛管理之行政登記事項，車籍資料上之車主名
    稱登記，雖可據以作為該車所有人之判斷依據，然該車籍資
    料所登記之車主，並非當然即為民法上之真正所有權人，實
    際上仍應依照民法上動產所有權歸屬之相關規定加以判斷，
    而非絕對以車籍資料上登記之車主，為認定車輛所有權人之
    唯一標準。
四、經查：
  (一)異議人所有之車牌號號4425-JF號自用一般小客車，於97年7
    月20日16時6分許，在臺中市市○○○路與惠中路路口及朝
    富路路口間之路段，於道路收費停車處所停車不依規定繳費
    ，經催繳後仍未據依期繳款，舉發機關予以製單舉發，嗣經
    原處分機關以其違規事證明確，裁處異議人罰鍰300元之事
    實，有原處分機關嘉監南字第裁74-1G0000000號裁決書及舉
    發機關府交停字第1G0000000號舉發通知單為證。
  (二)惟查異議人於93年6月29日將4425-JF號車典當予「第八號當
    舖」，嗣典當到期無法取贖或辦理付息延期遭到流當，該車
    並於93年10月6日即由該當舖轉賣予威成汽車有限公司等情
    ，業據證人即「第八號當舖」負責人王美芳於本院96年度交
    聲字第223號聲明異議案件中證稱至明（見該案96年7月18日
    訊問筆錄），並有王美芳96年7月30日陳報狀一份可參。又
    異議人確曾因於93年間，將屬於動產抵押標的物之4425-JF
    號車，在貸款未清償完畢之前即擅將該車典當予「第八號當
    舖」借款，致觸犯修正前動產擔保交易法第38條之犯罪，而
    經本院以94年度簡字第1280號刑事簡易判決判處有期徒刑3
    月確定在案，有該刑事判決1份在卷足參，上揭事實均經97
    年度交聲字第223號交通事件查明在案，足認異議人確於93
    年6月29日即將4425-JF號車典當交付予「第八號當舖」，且
    因流當致遭「第八號當舖」將該車轉售他人之情屬實。
  (三)按當舖業之滿當期限，不得少於3個月，少於3個月者，概以
    3個月計之；滿期後5日內仍得取贖或付清利息順延質當；屆
    期不取贖或順延質當者，質當物所有權移轉於當舖業，當舖
    業法第21條立有明文。依上所述，異議人於93年6月29日將4
    425-JF號車典當交付予「第八號當舖」，嗣因典當到期無法
    取贖或辦理付息順延質當，該車之所有權即移轉予「第八號
    當鋪」，並於93年10月6日遭該當鋪轉賣交付第三人，雖未
    至公路監理機關辦理車輛過戶登記，仍不影響4425-JF號車
    所有權移轉之法律效果。從而，異議人確非本件違規事件中
    之該車輛所有人及實際駕駛人無訛。本件移送分機關猶以該
    車輛登記情形，對異議人予以裁罰，於法即有未合，自應由
    本院裁定將原處分撤銷，另為異議人不罰之諭知，以資適法
    。
五、據上論斷，應依道路交通管理處罰條例第87條第2項、道路
    交通案件處理辦法第20條前段，裁定如主文。
中    華    民    國    98    年    9     月    22     日
                  交通法庭   法  官  廖建彥
以上正本證明與原本無異。
如不服本裁定應於送達後5日內向本院提出抗告狀（應附繕本）
。
                             書記官  吳揆滿
中    華    民    國    98    年    9     月    22     日


司法院資訊處製作；財團法人民間司法改革基金會備份。
